【裁判字號】    98,司家聲,305
【裁判日期】    990126
【裁判案由】    變賣遺產
【裁判全文】
臺灣新竹地方法院民事裁定           98年度司家聲字第305號
聲  請  人  行政院國軍退除役官兵輔導委員會
法定代理人  甲○○
上列當事人聲請變賣被繼承人乙○○所遺遺產事件，本院裁定如
下：
    主    文
被繼承人乙○○所有如附表所示之不動產，准聲請人依市價變賣
。
其餘聲請駁回。
聲請程序費用新台幣壹仟元由被繼承人乙○○之遺產負擔。
    理    由
一、本件聲請意旨略以：被繼承人乙○○係榮民，於民國78年7
    月20日死亡，遺有財產，即坐落於新竹縣湖口鄉○○段497
    地號、面積61.04平方公尺、權利範圍全部之土地暨新竹縣
    湖口鄉中興村中興二巷74號未辦保存登記之建物一棟。聲請
    人為被繼承人之法定遺產管理人，經聲請鈞院以80年度家催
    字第30號裁定准予公示催告，限被繼承人乙○○之繼承人、
    債權人及受遺贈人應於一定期間內申報權利，目前公示催告
    期間業已屆滿。經查，被繼承人乙○○之遺產，依退輔會82
    年2月8日所頒「退除役官兵死亡無人繼承遺產管理作業程序
    」第柒條歸屬國庫之遺產移交、第一項範圍及例外、第 (
    三)點例外規定「民國82年9月17日（含）前亡故榮民之遺產
    ，於繼承期限屆滿，未完成繼承者，依法捐助財團法人榮民
    榮眷基金會，不歸屬國庫」。為利遺產之移交並保證代處理
    遺產依法標售變價後，交付財團法人榮民榮眷基金會，爰依
    臺灣地區與大陸地區人民關係條例第67條第4項暨退除役官
    兵死亡無人繼承遺產管理辦法第8條之1規定，請求裁定准予
    變賣被繼承人乙○○所遺之不動產等語，並提出土地所有權
    狀影本1份、本院80年度家催字第30號裁定影本暨登報影本
    等件為證。
二、按民國八十二年九月十七日（含）前亡故榮民之遺產，於繼
    承期限屆滿，未完成繼承者，依法捐助財團法人榮民榮眷基
    金會，不歸屬國庫，退除役官兵死亡無人繼承遺產管理作業
    程序第7 條第1 項第3 款定有明文。次按現役軍人或退除役
    官兵死亡而無繼承人、或繼承人之有無不明或繼承人因故不
    能管理遺產者，由主管機關管理其遺產。前開遺產管理辦法
    由國防部及行政院國軍退除役官兵輔導委員會（以下簡稱退
    輔會）分別擬定，報請行政院核定後發布，台灣地區與大陸
    地區人民關係條例68條第1 項、第3 項亦分別定有明文。退
    輔會依此規定，經行政院81年12月14日81防40297 號函核定
    後，於82年1 月20日公布退除役官兵死亡無人繼承管理辦法
    ，並於84年11月1 日、86年5 月29日及88年5 月11日修正發
    布，依該辦法第8 條之1 規定：遺產管理人為清償債權、交
    付遺贈物或移交遺產給大陸地區繼承人，有變賣遺產之必要
    者，應聲請法院許可後辦理。
三、經查：本件聲請人為被繼承人乙○○之法定遺產管理人，其
    聲請本院公示催告被繼承人亡故後遺有財產，並催告被繼承
    人之大陸地區以外之繼承人、債權人及受遺贈人應於期限內
    為承認繼承、報明債權及為願受遺贈與否之聲明等情，業據
    提出本院80年度家催字第30號裁定影本、登報證明影本及土
    地所有權狀影本各1份為證，並經本院依職權調閱本院80年
    度家催字第30號裁定核閱無訛，堪信為真實。參酌在公示催
    告期間內並無被繼承人乙○○之大陸地區以外之繼承人、債
    權人及受遺贈人於期限內承認繼承、報明債權及為願受遺贈
    與否之聲明，且被繼承人乙○○亦無大陸地區之繼承人向本
    院為繼承之表示，是被繼承人乙○○所遺如附表所示之遺產
    ，為順利移交財團法人榮民榮眷基金會，確有變賣遺產之必
    要，依前揭規定意旨，其聲請准予變賣遺產，核無不合，應
    予准許。
四、至聲請人另主張門牌新竹縣湖口鄉中興村中興二巷74號之建
    物，同為相對人之遺產，故聲請變賣等語，經本院函請聲請
    人於文到七日內提出該建物為相對人所有之釋明，聲請人並
    未提出足茲釋明該建物為相對人所有之證據，則相對人之遺
    產管理人即聲請人聲請拍賣上開建物，並無依據，此部分聲
    請應予駁回。
五、依非訟事件法第157條、第24條第1項，裁定如主文。
中    華    民    國    99    年    1     月    26    日
                  家事法庭司法事務官  張淑玲
以上正本係照原本作成。
如對本裁定抗告，須於裁定送達後10日內向本院提出抗告狀，並
繳納抗告費新台幣壹仟元。
中    華    民    國    99    年    1     月    26    日
                                書記官  陳德榮
附表：
┌──┬───────────────┬────────┐
│編號│       建物或土地編號         │   權利範圍     │
├──┼───────────────┼────────┤
│ 1  │新竹縣湖口鄉○○段497地號土地 │     全部       │
└──┴───────────────┴────────┘

司法院資訊處製作；財團法人民間司法改革基金會備份。
